【裁判字號】    90,訴,798
【裁判日期】    900430
【裁判案由】    毒品危害防制條例
【裁判全文】
臺灣高雄地方法院刑事判決                            九十年度訴字第七九八號
    公  訴  人  臺灣高雄地方法院檢察署檢察官
    被      告  甲○○
右列被告因毒品危害防制條例案件，經檢察官提起公訴（八十九年度偵字第八三三四
號），本院判決如左：
    主  文
甲○○施用第一級毒品，處有期徒刑壹年，第一級毒品海洛因壹包（驗後淨重零點零
貳公克）及殘留第一級毒品海洛因之針筒壹支，均沒收銷燬之。又連續施用第二級毒
品，處有期徒刑捌月，第二級毒品安非他命壹包（驗前毛重壹點貳伍公克，驗後毛重
壹點壹公克）及殘留第二級毒品安非他命之吸食器壹個，均沒收銷燬之。應執行有期
徒刑壹年陸月。第一級毒品海洛因壹包（驗後淨重零點零貳公克）、第二級毒品安非
他命壹包（驗前毛重壹點貳伍公克，驗後毛重壹點壹公克）、殘留第一級毒品海洛因
之針筒壹支及殘留第二級毒品安非他命之吸食器壹個，均沒收銷燬之。
    事  實
一、甲○○前曾於民國八十八年間因施用毒品案件，經臺灣高雄地方法院檢察署檢察
    官（以下簡稱檢察官）聲請本院以八十八年度毒聲字第三六二七號裁定送觀察、
    勒戒後，認無繼續施用毒品之傾向，經檢察官於八十八年五月三十一日以八十八
    年度偵字第一二七九七號為不起訴處分確定（一犯）。後於八十八年七月間，又
    因犯施用第一、二級毒品案件，再經檢察官聲請本院以八十八度毒聲字第六七九
    八號裁定送觀察、勒戒後，認有繼續施用毒品之傾向，由檢察官聲請本院以八十
    八年度毒聲字第八０七八號裁定令入戒治所施以強制戒治，並就當次犯行提起公
    訴後，業經本院於八十九年二月二十九日以八十九年度訴字第三八三號判決就其
    所犯施用第一、二級毒品犯行，分別科處有期徒刑八月、五月，並定其應執行有
    期徒刑九月確定（二犯）。詎其於二犯施用毒品犯行經前揭判決科處徒刑確定後
    ，猶仍不知戒絕毒品，明知海洛因及安非他命業經公告列為毒品防害防制條例第
    二條第二項之第一級及第二級毒品，均不得非法持有、施用，竟又基於施用第二
    級毒品安非他命之概括犯意，自八十九年十一月底某日起至同年十二月十六日十
    一時許止，連續於前揭時日內，先後在高雄縣鳳山市○○○路一五五巷四二號住
    處及高雄縣鳳山市○○○路二五二號１Ｂ棟公司內等地，將第二級毒品安非他命
    則置放於吸食器內，下用火燒烤加熱後再吸食其霧化氣體方式，施用第二級毒品
    安非他命多次。另基於施用第一級毒品海洛因之犯意，在八十九年十二月十六日
    十一時許止，在前揭高雄縣鳳山市○○○路二五二號１Ｂ棟公司內，吸食摻有第
    一級毒品海洛因粉末之香煙，施用第一級毒品海洛因一次。於八十九年十二月十
    六日十三時許，在前揭公司門口為警查獲，並自其手提包內扣得所有供其施用之
    第一級毒品海洛因（驗後淨重０‧０二公克）及第二級毒品安非他命（驗前毛重
    一‧二五公克，驗後毛重一‧一公克）各一包，暨供其施用毒品之針筒一支、吸
    食器一個等器具。
二、案經高雄市政府警察局前鎮分局移送臺灣高雄地方法院檢察署檢察官偵查起訴。
    理  由
一、右揭事實，分據被告於警訊及偵審中坦承在卷，而被告於為警查獲後在警局所採
    集之尿液，經送檢驗之結果，確檢出嗎啡及甲基安非他命陽性反應，此亦有高雄
    市立凱旋醫院九十年一月十二日高市凱醫檢字第八九四號煙毒尿液檢驗成績書一
    紙在卷可憑，復有在被告手提包內查獲之海洛因、安非他命毒品及針筒、吸食器
    等物扣案可稽，且該等扣案物，送請法務部調查局、高雄醫學大學附設中和紀念
    醫院檢驗結果，均各別驗出含有海洛因、甲基安非他命成份反應，此復有法務部
    調查局九十年一月十九日（九十）陸（一）00000000號鑑定通知書及高
    雄醫學大學附設中和紀念醫院九十年一月十六日編號九００一─九一、九００一
    ─九二、九００一─九三號檢驗報告各一份在卷可稽，被告自白核與事實相符，
    應堪採信。又被告前曾於八十八年間因施用毒品案件，經檢察官聲請本院以八十
    八年度毒聲字第三六二七號裁定送觀察、勒戒後，認無繼續施用毒品之傾向，經
    檢察官於八十八年五月三十一日以八十八年度偵字第一二七九七號為不起訴處分
    確定（一犯）。後於八十八年間七月間，又因犯施用第一、二級毒品案件，再經
    檢察官聲請本院以八十八度毒聲字第六七九八號裁定送觀察、勒戒後，認有繼續
    施用毒品之傾向，由檢察官聲請本院以八十八年度毒聲字第八０七八號裁定令入
    戒治所施以強制戒治，並就當次犯行提起公訴後，業經本院於八十九年二月二十
    九日以八十九年度訴字第三八三號判決就其所犯施用第一、二級毒品犯行，分別
    科處有期徒刑八月、五月，並定其應執行有期徒刑九月確定（二犯）等事實，有
    上開判決書、本院被告全國前案記錄表、臺灣高等地方被告全國前案紀錄表及臺
    灣高雄地方法院檢察署刑案資料查註記錄表各一份在卷可稽。被告三犯施用毒品
    犯行，事證明確，應依法予以論科。
二、查海洛因、安非他命分係毒品危害防制條例第二條第二項所稱之第一、二級毒品
    ，均不得持有、施用。次按犯毒品危害防制條例第十條施用第一級、第二級毒品
    之罪者，檢察官應先將被告送勒戒處所觀察、勒戒，經觀察、勒戒後，認無繼續
    施用毒品傾向者，應由檢察官為不起訴處分。依此為不起訴處分後，五年內再犯
    第十條之罪，經觀察、勒戒後，認有繼續施用毒品之傾向或三犯以上者，則不適
    用前開不起訴處分之規定，而應依一般刑事訴訟程序處理；此觀諸毒品危害防制
    條例第二十條第一項、第二項前段、第三項前段規定自明。被告前既已因施用毒
    品案件，二次經送勒戒處所觀察、勒戒後，第一次認無繼續施用毒品傾向，而為
    不起訴處分，第二次認有繼續施用毒品傾向，經檢察官起訴，復經本院判處徒刑
    確定後，再犯上開施用毒品犯行，核屬前揭規定所稱之「三犯」，依上開規定，
    應依一般刑事訴訟程序予以起訴論罪科刑，故核被告所為，分係犯毒品危害防制
    條例第十條第一項之施用第一級毒品罪及同條第二項之施用第二級毒品罪。至被
    告非法持有海洛因、安非他命部分，因其持有後進而施用，其持有之低度行為應
    被施用之高度行為所吸收，故均不另論其非法持有第一級毒品海洛因罪及第二級
    毒品安非他命罪。又被告先後多次第二級毒品安非他命之犯行，時間緊接，且反
    覆為之，所犯又係同一罪名之罪，顯係基於概括犯意為之，此部分應依連續犯規
    定論以一罪，並加重其刑。公訴人就被告施用第二級毒品部分，雖僅就被告於八
    十九年十二月十六日十一時許之當次施用犯行予以起訴，惟經本院審理結果，被
    告除當次犯行外，尚有其他多次施用犯行，而此部分犯行雖未經起訴，然與起訴
    部分既有連續犯之裁判上一罪關係，應為起訴效力所及，本院自得併予審判，附
    此序明。再者，被告所犯上開施用第一級毒品及施用第二級毒品罪二罪之間，犯
    意各別，行為互殊，應予分論併罰。審酌被告前因施用毒品案件，二次送勒戒、
    觀察後，先後經檢察官為不起訴處分及本院判處徒刑確定後，仍未能戒絕毒品，
    復重蹈前行，再度吸食毒品，顯見其毫無悔改戒毒之意，本不宜寬貸，惟念其施
    用毒品乃自戕一己之身體健康，尚未害及他人，暨犯後已坦承犯行，態度良好等
    一切情狀，就其所犯上開二罪，分別量處如主文所示之刑，並定其應執行之刑。
    至扣案之海洛因、安非他命及針筒、吸食器等器具，經送請檢驗結果，前者分屬
    第一、二級毒品海洛因、安非他命，後者之針筒、吸食器部分亦各殘留有第一、
    二級毒品成分，此有前揭法務部部調查局九十年一月十九日（九十）陸（一）0
    0000000號鑑定通知書及高雄醫學大學附設中和紀念醫院九十年一月十六
    日編號九００一─九一、九００一─九二、九００一─九三號檢驗報告各一份可
    稽，而上開毒品及器具等扣案物均係自被告手提包內查獲一情，復為被告所自陳
    ，且均為被告所有之物，亦據其於偵查中承認可按，另被告為警查獲後在警局所
    排放之尿液，確亦呈海洛因、安非他命陽性反應，已如前述，故上開扣案物均屬
    被告所有供其施用之毒品及器具，應堪肯認，其嗣於本院就海洛因毒品及器具部
    分，否認為其所有之物，顯不可採。茲因針筒、吸食器上所殘留之第一、二級毒
    品，均已無法與該等器具分析剝離，應一體視為毒品，故與上揭毒品部分，均依
  毒品危害防制條例第十八條第一項前段規定，併予宣告沒收消燬之。至鑑驗耗損
    之毒品部分，既已滅失，即無庸再為沒收銷燬之諭知。
據上論斷，應依刑事訴訟法第二百九十九條第一項前段，毒品危害防制條例第十條第
一項、第二項、第二十條第三項、第十八條第一項前段，刑法第十一條、第五十六條
、第五十一條第五款，判決如主文。
中      華      民      國    九十      年      四      月     三十     日
                                台灣高雄地方法院刑事庭
                                      法  官  陳淑卿
右正本證明與原本無異。
如不服本判決，應於判決送達後十日內，向本院提出上訴狀。
                                      書記官  陳朝宗
中      華      民      國    九十      年      四      月     三十     日
附錄本案論罪科刑法條：
毒品危害防制條例第十條：
  施用第一級毒品者，處六月以上五年以下有期徒刑。
  施用第二級毒品者，處三年以下有期徒刑。


司法院資訊處製作；財團法人民間司法改革基金會備份。
